臺灣桃園地方法院民事裁定
                                  110年度消債更字第339號
聲  請  人
即  債務人  張彩鳳  
代  理  人  游淑琄律師
上列當事人因消費者債務清理事件聲請更生，本院裁定如下：
    主  文
債務人張彩鳳自民國一百一十一年一月十八日下午五時起開始更
生程序。
命司法事務官進行本件更生程序。
    理  由
一、按債務人不能清償債務或有不能清償之虞者，得依本條例所
    定更生或清算程序，清理其債務；債務人無擔保或無優先權
    之本金及利息債務總額未逾新臺幣（下同）1,200萬元者，
    於法院裁定開始清算程序或宣告破產前，得向法院聲請更生
    ，消費者債務清理條例（下稱消債條例）第3條、第42條第1
    項分別定有明文。次按債務人對於金融機構負債務者，在聲
    請更生或清算前，應向最大債權金融機構請求協商債務清償
    方案，或向其住、居所地之法院或鄉、鎮、市、區調解委員
    會聲請債務清理之調解；債務人為前項請求或聲請，應以書
    面為之，並提出財產及收入狀況說明書、債權人及債務人清
    冊，及按債權人之人數提出繕本或影本。協商或調解成立者
    ，債務人不得聲請更生或清算。但因不可歸責於己之事由，
    致履行有困難者，不在此限；又自債務人提出協商請求之翌
    日起逾30日不開始協商，或自開始協商之翌日起逾90日協商
    不成立，債務人得逕向法院聲請更生或清算，復為消債條例
    第151條第1項、第2項、第7項及第153條所明定。再按法院
    開始更生程序之裁定，應載明其年、月、日、時，並即時發
    生效力；法院裁定開始更生或清算程序後，得命司法事務官
    進行更生或清算程序；必要時，得選任律師、會計師或其他
    適當之自然人或法人一人為監督人或管理人，消債條例第45
    條第1項、第16條第1項分別定有明文。
二、聲請意旨略以：聲請人即債務人張彩鳳前積欠金融機構債務
    無法清償，於110年8月13日聲請消費者債務清理法院前置調
    解，後因最大債權銀行認聲請人明顯已無還款能力，於調解
    期日未到庭，而未達成還款協議致調解不成立。又聲請人主
    張其無擔保或無優先權之債務總額為101萬1,100元，未逾1,
    200萬元，且未經法院裁定開始清算程序或宣告破產，爰聲
    請裁定准予更生等語。
三、經查：
  ㈠本條例所稱消費者，指5年內未從事營業活動或從事小規模營
    業活動之自然人；前項小規模營業指營業額平均每月20萬元
    以下者，消債條例第2條第1、2項定有明文。本件聲請人係
    於110年8月13日向本院聲請消費者債務清理前置調解，應以
    110年8月13日前1日回溯5年之期間內（即105年8月13日起至
    110年8月12日止），查核其有無從事營業活動或從事小規模
    營業活動。聲請人所擔任負責人之達興企業社，已於89年12
    月15日辦理歇業，有經濟部商工登記公示資料查詢結果在卷
    （本院卷第27頁），是聲請人於聲請更生前5年內應無從事
    營業活動或小規模營業活動，自屬消債條例第2條所稱之消
    費者，得依消債條例聲請更生，先予敘明。
  ㈡聲請人以其有不能清償債務情事，前向本院聲請債務清理前
    置調解，經本院以110度司消債調字第368號調解事件受理在
    案，嗣本院司法事務官於110年9月10日開立調解不成立證明
    書等情，業經本院依職權調取上開調解案卷查明無訛，是聲
    請人確已依消債條例第151條第1項、第153之1第1項之規定
    ，於聲請更生前聲請法院調解，本院自得斟酌該調解案卷中
    所提出之資料及調查之證據，再綜合聲請人目前全部收支及
    財產狀況，評估是否已達不能維持最低生活條件，而有「不
    能清償債務或有不能清償之虞」之情形。
四、本院司法事務官前於調解程序中，函詢全體債權人陳報債權
    及提供聲請人還款方案結果，最大債權銀行即安泰商業銀行
    股份有限公司（下稱安泰銀行）陳報其債權總額為252萬3,2
    50元，並提出分180期，零利率，月付2萬298元之還款方案
    。另有台新國際商業銀行股份有限公司陳報其債權總額為11
    3萬386元，合計債權金額為365萬3,636元（見本院110年度
    司消債調字第368號卷〈下稱調解卷〉第28、29、31頁）。
五、本件依聲請人所提出財產及收入狀況說明書、全國財產稅總
    歸戶財產查詢清單（見調解卷第16、41頁），顯示聲請人名
    下有西元2002年出廠之汽車1輛，此外無其他任何財產。另
    收入來源部分，聲請人稱其任職於富昀實業有限公司（下稱
    富昀公司），每月薪資約1萬6,000元，並據提出勞工保險被
    保險人投保資料表、薪資袋等件附卷可參（見調解卷第13至
    15頁、第40頁正反面，本院卷第58至60頁）。依薪資袋所載
    ，聲請人自110年6月至12月之實際薪資所得分別為1萬7,460
    元、1萬2,950元、1萬3,345元、1萬5,745元、1萬6,545元、
    1萬6,545元、1萬6,545元，平均每月實領薪資為1萬5,591元
    【計算式：（1萬7,460元＋1萬2,950元＋1萬3,345元＋1萬5,74
    5元＋1萬6,545元＋1萬6,545元＋1萬6,545元）÷7個月＝1萬5,59
    1元，元以下四捨五入，以下均同】，參以證人即聲請人店
    長王芊又到庭證述：聲請人於110年1月起至富昀公司任職，
    110年4、5月間雖因疫情影響致每月薪資約6、7,000元，但
    其他月份薪資約1萬5,000元至1萬6,000元，且聲請人目前工
    作穩定等語（見本院卷第63、64頁），是本院認應以1萬6,0
    00元列計其每月收入為適當。
六、另按債務人必要生活費用，以最近一年衛生福利部或直轄市
    政府所公告當地區每人每月最低生活費1.2倍定之。受扶養
    者之必要生活費用，準用第1項規定計算基準數額，並依債
    務人依法應負擔扶養義務之比例認定之。前二項情形，債務
    人釋明更生期間無須負擔必要生活費用一部或全部者，於該
    範圍內，不受最低數額限制；債務人證明確有必要支出者，
    不受最高數額及應負擔比例之限制，此為消債條例第64條之
    2所明定。聲請人所列出每月必要支出有膳食費6,000元、水
    費50元、電費400元、電話費500元、交通費500元、健保費7
    49元、瓦斯費250元、房租3,000元，合計共1萬1,449元（見
    本院卷第62頁），低於衛生福利部所公布108年至110年度桃
    園市平均每人每月生活之最低生活費1萬5,280元之1.2倍為1
    萬8,337 元，確為適當。
七、從而，聲請人以上開收入扣除必要支出後，每月之餘額為4,
    551元（計算式：1萬6,000元－1萬1,449元＝4,551元），不足
    以清償最大債權金融機構安泰銀行所提供之180期、利率0%
    ，每月繳付2萬298元之還款方案，本院審酌聲請人之財產、
    信用、勞力、生活費用支出等狀況，堪認聲請人客觀上經濟
    狀況已有不能清償債務之情形，而有藉助更生制度調整其與
    債權人間之權利義務而重建其經濟生活之必要。
八、綜上所述，聲請人係消費者，已達不能清償債務之程度，經
    消費者債務清理調解不成立，而查無消債條例第6條第3 項
    、第8條或第46條各款所定應駁回更生聲請之事由，則其聲
    請，應屬有據，爰裁定准許，並依同條例第16條第1項規定
    ，命司法事務官進行更生程序如主文。
九、本院裁定准許開始更生程序，俾使聲請人得以重建經濟生活
    ，惟本裁定不生使債務消滅之效力，須聲請人於更生程序中
    與債權人協定更生方案，並持續履行完畢後，始能依消債條
    例第73條之規定使全部債務均視為消滅，附此敘明。
中　　華　　民　　國　　111 　年　　1 　　月　　18　　日
              民事第二庭    法  官  李麗珍
以上正本係照原本作成。
本裁定不得抗告。
本裁定業於111年1月18日下午5時公告。
中　　華　　民　　國　　111 　年　　1 　　月　　18　　日
                            書記官  謝伊婕